最高法院刑事判決　　　　　　　　　　　　　　　八十八年度台上字第六五四九號
　　上　訴　人　甲○○　男
　　選任辯護人　黃顯民律師
右上訴人因業務過失致人於死案件，不服台灣高等法院中華民國八十六年九月十日第
二審更審判決（八十五年度重上更(三)字第二○二號，起訴案號：台灣宜蘭地方法院檢
察署八十二年度偵字第一八六九號），提起上訴，本院判決如左：
    主  文
上訴駁回。
    理  由
本件原判決認定上訴人甲○○係台北市○○路○段七十五號七樓昭原交通有限公司砂
石車司機，為從事駕駛業務之人，曾於民國八十年二月十二日因業務過失致人於死案
件，經台灣宜蘭地方法院判處有期徒刑一年六月，緩刑四年，嗣減為有期徒刑九月，
緩刑四年。猶不知謹慎，於八十二年三月十二日上午六時十分許，駕駛車號ＡＬ－七
一三號聯結車（車斗ＡＷ－二五號），由宜蘭縣羅東鎮往宜蘭市方向行駛，途經宜蘭
縣五結鄉二結村蘭陽大橋上時，應注意汽車在雙向四車道行駛時，大型汽車除超越同
一車道之前車或準備左轉彎外，均不得在內側車道行駛之規定，而依當時情形，又無
不能注意之情事，竟疏於注意，在內側車道以超過道路限速（時速六十公里）之時速
六十五公里以上速度行駛，致發見由被害人林正庸無照駕駛，自宜蘭往羅東之對向而
來，侵入其車道之ＩＱ－一四一六號自用小客貨車時，上訴人因行駛內車道，且聯結
載重速度過快致煞避不及，一時情急未為向右閃避之正常反應舉措，反向左閃避，兩
車在其內側車道一‧六公尺處相撞，致被害人受有額骨、頂骨骨折傷害當場死亡等情
。係以上開事實，業據上訴人坦承於上揭時地駕駛聯結車與被害人發生車禍，致被害
人死亡，且有道路交通事故調查報告表(一)(二)各一紙、現場及車損照片多幀附卷可稽。
而被害人因本件車禍致額骨、頂骨骨折、顱內大出血死亡，亦經檢察官督同法醫師相
驗明確，制有相驗屍體證明書、驗斷書、勘驗筆錄在卷足憑。依前述道路交通事故調
查報告表(一)(二)之警繪現場圖顯示及承辦警員劉金祥之證詞，並參照現場汽車保險桿、
引擎蓋掉落處、碎片散落處、煞車痕、刮地痕、及油漬滴下處，足見本件車禍之撞擊
點係在上訴人駕車所行駛往宜蘭市區○○○○道一‧六公尺處。而就上訴人所駕駛之
聯結車於其內側車道之小客貨刮地痕處起遺有左斜之左右煞車痕長二九‧八公尺及三
六‧八公尺，依交通部頒布之一般公路汽車煞車距離與行車速度對照表換算結果，上
訴人當時之車速應在時速六十五公里至七十公里之間，且其撞斷橋邊水泥護欄長八‧
七公尺掉落於橋下，車輪朝上翻覆，車頭與車身成Ｌ型，更見其速度之快。又被害人
無照駕駛自用小客貨車，侵入來車道，固為肇事主因，然上訴人駕駛聯結車，如依規
定在外側車道遵守道路限速正常行駛，於發現被害人侵入來車道路時，當能適時採取
必要之安全措施，以避免危險之發生，乃其應注意能注意疏未注意，貿然在內側車道
超速行駛，以致在該內側車道一‧六公尺處，兩車相撞而肇事，亦難辭過失之責。有
關資料送請台灣省基宜區車輛行車事故鑑定委員會鑑定肇事責任，亦同此認定，有該
委員會基宜鑑字第八二一七八號鑑定意見書在卷足憑。至於台灣省車輛行車事故覆議
鑑定委員會，既同認上訴人駕駛聯結車行駛內側車道有違規定，竟疏未審酌苟如依規
定行駛外側車道，於發現被害人駕車侵入其車道，當能適時採取必要之安全措施，以
避免危險之發生等情狀，遽謂其無肇事因素云云，自難採取。是上訴人若於遵行之外
車道行駛，縱然被害人闖入其內側車道，仍不致發生本件車禍，乃因上訴人違規行駛
內側車道且超速行駛，遽見被害人闖入車道又誤向左閃躲不及造成被害人死亡，上訴
人之過失行為與被害人因本件車禍而死亡，仍有相當因果關係，而依其行車狀況亦與
信賴原則不相符，為原判決所憑之證據及認定之理由。並以上訴人否認有過失責任，
辯稱：伊當時時速僅四十至五十公里，並未超速，且按遵行方向行駛於外側車道，事
故現場外側車道有二道煞車痕即係伊車所留，至現場往對向車道左斜各長達二九‧八
公尺及三六‧八公尺之煞車痕，係被害人駛入伊之外側車道撞及伊車後，因伊車車輪
破裂方向盤失靈左斜衝斷橋邊水泥護欄所留下之輪胎擦痕，並非伊煞停之煞車痕，本
件係被害人侵入伊之車道始發生車禍，伊無從預防云云，如何係屬卸責之詞，殊無足
取，於理由內一一加以指駁及說明。復說明上訴人係從事駕駛業務之人，因執行業務
過失致人於死，所為係犯刑法第二百七十六條第二項之罪。因而撤銷第一審不當之判
決，改判適用刑法二百七十六條第二項，罰金罰鍰提高標準條例第一條前段，並審酌
上訴人之過失程度尚輕，被害人侵入來車道為肇事主因，及上訴人迄未賠償被害人家
屬成立民事和解等一切情狀，量處有期徒刑三月，經核於法尚無違誤。按汽車駕駛人
對於防止危險發生之相關交通法令之規定，業已遵守並盡相當之注意義務，以防止危
險發生，始可信賴他人亦能遵守交通規則並盡同等義務。若因此而發生交通事故，方
得以信賴原則為由主張免除過失責任。上訴人駕駛大型之聯結車在雙向四車道之內側
車道行駛，已與道路交通安全規則第九十八條第一項第一款之規定有違，且未依限速
行駛，以致發生交通事故，縱被害人對於交通事故之發生與有過失，上訴人仍難主張
信賴原則解免其過失責任。原判決已說明依上訴人行車狀況與信賴原則並不相符，尚
無不合。上訴意旨猶執陳詞主張信賴原則否認有過失責任，對於原採證認事及已明白
論斷之事項，任意指摘原判決違背法令，難認有理由，應予駁回。
據上論結，應依刑事訴訟法第三百九十六條第一項，判決如主文。
中      華      民      國    八十八    年     十一     月     十八     日
                              最高法院刑事第十一庭
                                  審判長法官  莊  登  照
                                        法官  洪  明  輝
                                        法官  蔡  清  遊
                                        法官  林  秀  夫
                                        法官  張  淳  淙
      右正本證明與原本無異
                                              書  記  官
中      華      民      國    八十八    年     十一     月    二十五    日
                                                                       Ｋ
